最高法院刑事判決　　　　　　　　　　　　　　　　九十一年度台上字第三七一號
　　上　訴　人　甲○○
　　選任辯護人　石宜琳律師
右上訴人因違反槍砲彈藥刀械管制條例案件，不服台灣高等法院中華民國九十年五月
十六日第二審判決（九十年度上訴字第八三七號，起訴案號：台灣板橋地方法院檢察
署八十九年度偵字第四二三八號），提起上訴，本院判決如左：
    主  文
上訴駁回。
    理  由
按刑事訴訟法第三百七十七條規定，上訴於第三審法院，非以判決違背法令為理由，
不得為之。是提起第三審上訴，應以原判決違背法令為理由，係屬法定要件。如果上
訴理由狀並未依據卷內訴訟資料，具體指摘原判決不適用何種法則或如何適用不當，
或所指摘原判決違法情事，顯與法律規定得為第三審上訴理由之違法情形，不相適合
時，均應認其上訴為違背法律上之程式，予以駁回。本件原判決撤銷第一審諭知上訴
人甲○○無罪之判決，改判論上訴人以未經許可，無故持有手槍罪，判處有期徒刑伍
年，併科罰金新台幣參萬元，並諭知罰金如易服勞役之折算標準。係依憑證人即在場
查獲本案之臺南縣警察局學甲分局員警郭衛強、吳正福、王進松、李憲銘之證詞，卷
附內政部警政署刑事警察局鑑定結果認扣案之手槍（槍枝管制編號00000000
00）係美國 SMITH & WESSON 廠製三六型之制式口徑○‧三八吋左輪手槍，具有五
條右旋來復線，槍號為四四七七四二，機械性能良好，具有殺傷力；送驗子彈三顆（
均已試射），均屬制式口徑○‧三八吋之轉輪手槍用子彈，其彈底標記分別為“APSP
L 38１“二顆）及“Geco Special.38“屆]一顆），均具殺傷力之民國八十九年二月
二十三日刑鑑字第二一○二四號鑑驗通知書，上訴人經法務部調查局以控制問題法及
混合問題法進行測試，呈情緒波動反應，鑑定其否認持有上開槍、彈之說詞，係說謊
之八十九年五月三十一日（八九）陸（三）字第八九○二四四一八號鑑定通知書等證
據資料，而為論斷，已述其所憑之證據及認定之理由。而以上訴人否認有未經許可
，持有槍彈之犯行及所為辯解，為飾卸之詞，不足採信，在理由內依憑調查所得證據
，詳加指駁；並說明：本件查扣之手槍一支及子彈三顆，於取證程序雖存瑕疵，惟為
維護公共利益，應認查扣手槍及子彈仍具有證據能力；又前開槍彈送驗結果，未發現
有指紋等情，並不足以證明上訴人未曾觸碰該槍彈，而採為對上訴人有利之認定之理
由。從形式上觀察，原判決並無違背法令之情形存在。上訴意旨置原判決所為明白論
斷於不顧，專憑其個人之意見，就原判決理由已經詳細說明之事項，及原審採證認事
之職權行使，漫事爭執，或泛言原判決有採證違反經驗法則、證據法則、判決不備理
由及應於審判期日調查之證據而未予調查之違誤，難認已符合首揭法定之第三審上訴
要件。又查：（一）證據之取捨，為事實審法院之職權。原判決已敘明依據證人即警
員郭衛強、吳正福、王進松、李憲銘之證詞，認定上訴人之槍彈係自其騎乘之腳踏車
搜出之理由，且原判決既未認定上訴人有「擁槍自重」之情形，其未予說明，自無判
決理由不備之情形，上訴意旨主張上訴人如持有扣案之槍彈，當會插於腰際或置於夾
克口袋，不致置於腳踏車後座鐵夾，亦會將子彈裝填於槍膛內，原判決之認定有違經
驗法則、論理法則及理由不備云云，無非就原審採證認事之職權行使，任憑己見再為
事實上之爭執，並非依據卷內資料而為之具體指摘，自非適法之第三審上訴理由。（
二）原判決既認上訴人應負之罪責，已臻明確，且未認定扣案之槍彈係以報紙包裹，
則是否確有該包裹槍彈之報紙，扣案之槍彈何以未即刻採驗有無上訴人之指紋，原審
未予調查，如何足生影響於原判決認定之事實，上訴意旨並未依據卷內訴訟資料，具
體指明，自難認原判決有應於審判期日調查之證據而未予調查之違法情形，上訴論旨
妄指未予調查為違法云云，係就與原判決主旨無關之枝節問題，而為爭執，不得資為
第三審上訴之正當理由。（三）證人即警員郭衛強、吳正福、王進松、李憲銘等雖以
協助偵查、訴追被告犯罪為其任務，惟亦以發現真實為目的，果無其他積極證據足證
其所為證詞有虛偽不實之情形，自不得以其立場與被告相對立，認其證詞不得採為不
利被告之證據。原判決已說明證人郭衛強、吳正福、王進松三人證述查獲上訴人持有
手槍、子彈之情節，均相互一致，並無齟齬之處，且參酌上訴人對於所辯扣案之槍
彈非其所有，其未將扣案之槍彈置腳踏車上，扣案之槍彈為「阿忠」所有等詞，
經法務部調查局進行測試，呈情緒波動反應，鑑定為說謊，認證人即警員郭衛強等四
人之證詞與事實相符之理由，上訴意旨，徒憑己見，泛指原判決以敵對警員之證詞，
採為不利上訴人之唯一指證，該論斷違反證據法則云云，係就原審取捨證據之職權行
使而為爭執，仍非正當之第三審上訴理由。（四）測謊之鑑定，倘鑑定人具備專業之
知識技能，復事先獲得受測者之同意，所測試之問題及其方法又具專業可靠性時，該
測謊結果，如就否認犯罪有不實之情緒波動反應，雖不能採為有罪判決之唯一證據，
但非無證據能力，仍得供裁判之佐證。台灣板橋地方法院檢察署曾囑託法務部調查局
就上訴人否認持有槍彈之犯行，施作測謊鑑驗，鑑定結果呈不實之反應。茲法務部調
查局具有專業之鑑定技能，其依控制問題法及混合問題法進行測試，事先復獲得上訴
人之同意，該測謊鑑驗通知書自有證據能力，原審採為上訴人不利之佐證之一，尤無
違法可言。上訴意旨對原審取捨證據及證據證明力判斷之職權行使，任憑己見，再為
單純事實上之爭辯，仍非合法之第三審上訴理由。(五)原判決已詳細敘明「本案執勤
警察並未有情況急迫非於斯時逕行拘提並實施非要式搜索之情況，而未向檢察官申請
搜索票即逕對被告為搜索之行為，並扣得手槍乙枝及子彈三顆等物，於取證程序自存
瑕疵。然……倘證據之取得，非依法定程序，則應就人權保障與公共利益之均衡維護
，依比例原則予以衡酌，以決定該取得之證據應否具有證據能力，本件被告未經許可
持有手槍及子彈對社會秩序及人民生命財產安全之危害重大，對公共利益之均衡維護
，依比例原則加以衡酌，應較被告不受非法搜索之人權保障優先」等旨，則本件查扣
之手槍乙枝及子彈三顆之取得，縱認於取證程序有所瑕疵，惟原判決已就人權保障與
公共利益之均衡維護，加以說明論斷，難謂違反證據法則，又原判決前開理由乃就上
訴人持有槍彈之可能危害性與公共利益為比較說明，而原判決理由第四部分則就上訴
人有無持該槍彈造成具體危害之情形說明，二者之重點既有不同，自無理由矛盾之違
法情形，上訴意旨指摘原判決所依憑之槍彈，欠缺證據能力，且原判決所載理由矛盾
云云，仍不能資為適法之第三審上訴理由。其上訴違背法律上之程式，應予駁回。
據上論結，應依刑事訴訟法第三百九十五條前段，判決如主文。
中      華      民      國    九十一    年      一      月    二十三    日
                              最高法院刑事第十一庭
                                  審判長法官  林  增  福
                                        法官  邵  燕  玲
                                        法官  吳  昆  仁
                                        法官  陳  世  雄
                                        法官  惠  光  霞
      右正本證明與原本無異
                                              書  記  官
中      華      民      國    九十一    年      一      月    三十      日
